臺灣臺中地方法院刑事附帶民事訴訟判決
111年度附民字第1141號
原      告  劉棋緯

被      告  吳庭輝之法定代理人

上列原告因被告吳庭輝詐欺等案件（本院111 年度金訴字第821
號），提起附帶民事訴訟，請求損害賠償，茲本院判決如下：
    主      文
原告之訴及假執行之聲請均駁回。
    事實及理由
一、原告訴之聲明及陳述均詳如附件刑事附帶民事訴訟起訴狀所
    載。
二、按民法第12條規定，滿20歲為成年。再成年人能獨立為意思
    表示或受意思表示，毋庸由法定代理人為之；同法第187條
    第1項前段規定，無行為能力人或限制行為能力人，不法侵
    害他人之權利者，以行為時有識別能力為限，與其法定代理
    人連帶負損害賠償責任。復按法院認為原告之訴不合法或無
    理由者，應以判決駁回之，同法第502條第1項亦有規定。次
    按因犯罪而受損害之人，於刑事訴訟程序得附帶提起民事訴
    訟，對於被告及依民法負賠償責任之人，請求回復其損害，
    此為刑事訴訟法第487條第1項所明定。換言之，倘非犯罪之
    被害人或非犯罪所生之損害，如提起刑事附帶民事訴訟請求
    賠償，其訴為不合法至明。另附帶民事訴訟之提起，必以刑
    事訴訟程序之存在為前提，至該條、項所定附帶民事訴訟之
    被告，除刑事被告外，固兼及於依民法負損害賠償責任之人
    。然附帶民事訴訟原告所主張之共同加害人或依民法應負擔
    損害賠償責任之人，必以在刑事訴訟程序中經提起公訴或自
    訴，或經刑事訴訟程序認定係共同侵權行為之人，或因刑事
    被告之行為，無待於依民法負擔損害賠償責任之人本身再為
    任何行為時，始足當之。例如刑事被告之僱用人或法定代理
    人，始堪以之為刑事附帶民事訴訟所謂依民法負損害賠償責
    任之被告，否則對之提起附帶民事訴訟，即難謂為合法（最
    高法院87年度台抗字第278號、90年度台抗字第549號、96年
    度台上字第978號裁定意旨參照）。換言之，若原告主張刑
    事附帶民事訴訟之被告，未經刑事訴訟提起公訴或自訴，或
    未經刑事訴訟程序認定係共同侵權行為之人，或非因刑事被
    告行為，無待於所指依民法負損害賠償責任之人自己為任何
    行為，即當然負損害賠償責任者，則刑事法院即應以其起訴
    不合法，依同法第502條第1項規定，為駁回之判決。
三、查本案刑事案件之被告吳庭輝係民國00年00月00日出生，業
    經本院核對其年籍資料無訛，而本案原告起訴之時間為111
    年12月，有原告訴狀所附起訴書可憑，是原告起訴時，刑事
    案件之被告吳庭輝已滿20歲，其業已成年，無待法定代理人
    為其代理，自無民法第187條第1項前段連帶責任之適用；且
    原告訴狀亦未載明被告法定代理人之姓名，故原告訴狀載上
    被告之法定代理人乃屬誤解，從而，此部之起訴即屬不合法
    。依照上開說明，顯有未合，原告此部分之起訴自應予以駁
    回。
四、據上論結，依刑事訴訟法第502 條第1 項，判決如主文。
中　　華　　民　　國　　111 　年　　8 　　月　　10　　日
                  刑事第十庭   法  官  吳珈禎
以上正本證明與原本無異。
如不服本判決應於收受判決後20日內向本院提出上訴書狀，並應
敘述具體理由；其未敘述上訴理由者，應於上訴期間屆滿後20日
內向本院補提理由書（均須按他造當事人之人數附繕本）「切勿
逕送上級法院」。
本判決非對於刑事訴訟之判決有上訴時不得上訴。
                                書記官  廖明瑜
中　　華　　民　　國　　111 　年　　8 　　月　　10　　日